【裁判字號】    92,易,95
【裁判日期】    920411
【裁判案由】    背信
【裁判全文】
臺灣新竹地方法院刑事判決                            九十二年度易字第九五號
    公  訴  人  臺灣新竹地方法院檢察署檢察官
    被      告  乙○○
右列被告因背信案件，經檢察官提起公訴（九十一年度偵緝字第二八號），本院判決
如左：
    主  文
乙○○意圖為自己不法之所有，而侵占自己持有他人之物，處有期徒刑柒月。緩刑參
年。
    事  實
一、乙○○原為設於新竹市○○○街十一巷廿號「群英不動產仲介公司」之實際經營
    者，於民國八十九年三月間，以總價新台幣（下同）三百二十七萬元（含房屋貸
    款三百一十萬元），出售其所有登記為「賴怡如」名下之坐落新竹市○○路○段
    一一０巷十三號二樓房屋予甲○○（登記為其妻郭碧蓮所有），甲○○因首次購
    屋，復認乙○○熟悉房地過戶等業務，遂委託乙○○辦理房屋過戶及清償銀行貸
    款之所有手續，甲○○並依約分別於八十九年四月十一日及同年月十八日給付第
    一、二期各三十三萬元之價金，於八十九年六月十一日支付十萬元價金，於八十
    九年六月十五日再交付一紙面額二百五十萬元支票（起訴書誤載為二百五十一萬
    元），同日並另交付現金一萬元之尾款（共計三百二十七萬元），前開款項並作
    為清償房屋貸款之用，乙○○明知甲○○所交付之前開款項除給付其房屋款外，
    其餘款項係委託其代向銀行清償前揭房屋貸款之用，惟因乙○○另積欠他人債務
    ，竟趁持有甲○○所交付前開清償房屋貸款款項之便，意圖為自己不法之所有，
    於至位於新竹市○○路六號大安商業銀行辦理塗銷登記時，將所交付清償房屋貸
    款所用之金額，僅清償前開房屋銀行貸款三百十萬元中之二百十二萬元，另將所
    持有九十八萬元（起訴書誤載為三十九萬元）侵占入己，供作清償自己其他房屋
    貸款及欠款之用，致甲○○雖繳清所有房屋價款，於交屋後仍需負擔尚未清償剩
    餘之九十八萬元房屋貸款而受有損害（甲○○已於同年十月卅一日繳清剩餘貸款
    ）。
二、案經甲○○訴請臺灣新竹地方法院檢察署檢察官偵查起訴。
    理  由
一、訊據被告乙○○固坦承前開將告訴人甲○○交付用以清償其所購買房屋貸款之款
    項挪作其另貸款及借款之用，雖矢口否認前開犯行，辯稱並無背信或侵占之意云
    云，惟經查被告明知前揭房屋於訂約時尚有貸款三百一十萬元，告訴人甲○○所
    交付之款項均為現金或即期支票，並係用以清償房屋貸款之用，此均經被告坦承
    在卷，則被告僅係受託將前開款項提至銀行清償貸款，並無私自使用之權利，竟
    未將之用以清償前揭房屋之貸款，而將所交付之前揭款項挪作他用，其所為顯已
    易持有為所有之意甚明，被告前開所辯尚不足採，此外其前揭犯行並核與告訴人
    甲○○指訴情節大致相符，並有不動產買賣契約書影本、概括承受大安商業銀行
    之台新國際商業銀行提供之抵押權塗銷同意書、繳款收據、發還貸款有關文件之
    收據影本、賴怡如清償貸款紀錄及借款影本等在卷可稽，被告自白部分則核與事
    實相符，其犯罪事證明確，犯行洵堪認定。
二、核被告所為，係犯刑法第三百三十五條第一項之侵占罪。公訴人認被告所為係犯
    刑法第三百四十二條第一項之背信罪，惟因被告於清償銀行貸款時已取得前開款
    項，且被告僅係受託持有前開作為清償銀行貸款之款項，故其所為顯已該當於易
    持有為所有之意，而前開辦理貸款塗銷事務並非係被告之營業項目，故非係從事
    該項業務之人，附予敘明，公訴人認被告所為涉犯背信罪，應有誤解，被告所為
    非僅係一般之背信行為甚明，應已構成侵占犯行，然因起訴之基本社會事實相同
    ，起訴法條應予變更。爰審酌被告犯罪動機係因一時起貪念，為清償其所有其他
    房屋貸款及欠款而侵占前開款項，雖因而造成告訴人權利受損，並可能遭受無法
    清償貸款，致房屋遭查封拍賣之危險，其犯罪所生損害不可謂不大，然被告於犯
    罪後已積極清償前開欠款，並與告訴人達成和解，業據告訴人供述在卷，且有和
    解協議書在卷可參，其犯後態度尚稱良好等一切情狀，量處如主文所示之刑，以
    示警惕。又被告前未曾犯罪，有臺灣高等法院被告全國前案紀錄表及臺灣新竹地
    方法院檢察署刑案資料查註紀錄表附卷可查，被告並已與告訴人和解，賠償損失
    ，其經此刑之追訴、處罰，當知悔悟，諒無再犯之虞，本院認本件所宣告之刑以
    暫不執行為宜，爰並宣告緩刑三年，以勵自新。
據上論斷，應依刑事訴訟法第二百九十九條第一項前段、第三百條，刑法第三百三十
五條第一項、第七十四條第一款，罰金罰鍰提高標準條例第一條前段，判決如主文。
本案經檢察官邱朝智到庭執行職務。
中      華      民      國      九十二      年      四    月    十一    日
  臺灣新竹地方法院刑事第二庭
                                    法  官  王紋瑩
右正本證明與原本無異。
如不服本判決，應於判決送達後十日內向本院提出上訴狀( 應附繕本 )，上訴於
臺灣高等法院。
                                    書記官  馮玉玲
中      華      民      國      九十二      年      四    月    十一    日
附錄本件犯罪引用法條
刑法第三百三十五條第一項
意圖為自己或第三人不法之所有，而侵占自己持有他人之物者，處五年以下有期徒刑
、拘役或科或併科一千元以下罰金。


司法院資訊處製作；財團法人民間司法改革基金會備份。
